臺灣臺中地方法院刑事判決　　　　　　　94年度易字第1381號
公　訴　人　臺灣臺中地方法院檢察署檢察官
被　　　告　甲○○
上列被告因毀損債權案件，經檢察官提起公訴（九十三年度偵字
第一八五四九號），本院判決如下：
    主    文
甲○○債務人於將受強制執行之際，意圖損害債權人之債權，而
處分其財產，處有期徒刑陸月，如易科罰金，以佰元折算壹日
。
    犯罪事實
一、甲○○於民國七十七年間因失火燒燬楊瑞章之房屋，經楊瑞
    章提起民事訴訟，雙方並於臺灣高等法院臺中分院審理時以
    甲○○給付楊瑞章新臺幣（下同）六十一萬元之條件達成訴
    訟上和解，楊瑞章並以該和解筆錄之執行名義向本院聲請強
    制執行，嗣因債務人甲○○無財產未能執行，經本院核發債
    權憑證在案，楊瑞章對甲○○之損害賠償債權於楊瑞章過世
    後則由楊瑞章之子女乙○○、楊泰坤、楊小玲及楊麗玉等人
    共同繼承而為連帶債權人，乙○○、楊泰坤、楊小玲及楊麗
    玉等人並以上開繼承債權之執行名義於九十三年二月十一日
    向本院聲請對債務人甲○○之財產強制執行，後因查無債務
    人甲○○之財產強制執行無效果，本院於九十三年一月六日
    間以查無債務人財產未能執行為由，核發債權憑證予乙○○
    、楊泰坤、楊小玲及楊麗玉等人，甲○○之財產仍處於隨時
    得受強制執行之狀態，嗣於九十三年二月十一日，乙○○、
    楊泰坤、楊小玲及楊麗玉等人再以上開債權憑證之執行名義
    聲請強制執行，經本院准予強制執行並分別於九十三年二月
    二十五日及同年三月十二日核發九十三年度執字第六二五六
    號執行命令，而分別對於甲○○在中華郵政股份有限公司民
    權路郵局（下稱民權路郵局）之存款及在寶盛證券股份有限
    公司北屯分公司（下稱寶盛證券公司）之股票予以強制執行
    ，其中就甲○○在民權路郵局之存款為強制執行之執行命令
    已先於九十三年三月十二日十一時十三分許送達予甲○○收
    受。詎甲○○在得知其民權路郵局存款帳戶已遭強制執行，
    為避免其所有之倫飛電子股份有限公司（下稱倫飛公司）股
    票二十張及聯華電子股份有限公司（下稱聯華電子公司）股
    票九張亦遭受強制執行，明知其為債務人且處於將受強制執
    行之際，竟基於意圖損害債權人乙○○等人之連帶債權，於
    九十三年三月十二日十一時三十五分、十一時三十六分，接
    續以打電話至寶盛證券公司下單方式，委託不知情之寶盛證
    券公司成年營業員以現價賣出甲○○本人在寶盛證券公司之
    倫飛公司股票二十張（共二萬股）及聯華電子公司股票九張
    （共九千股）之全部股票，並經不知情之寶盛證券營業員依
    甲○○上開指示，分別以每股三十二元出售甲○○所有之聯
    華電子股票九張（共九千股）予不特定人，及以每股七‧七
    元出售甲○○所有之倫飛公司股票二十張（共二萬股）予不
    特定人，出售股票所得共計四十四萬二千元，並經甲○○提
    領後花用殆盡，致使該強制執行程序於九十三年五月三日因
    查無任何債務人之財產而告終結。
二、案經乙○○訴由臺中市警察局第五分局報請臺灣臺中地方法
    院檢察署檢察官偵查起訴。
    理    由
一、訊據被告甲○○固坦承其前因犯失火罪而對告訴人乙○○及
    其餘連帶債權人楊泰坤、楊小玲及楊麗玉等人負有損害賠償
    債務且均未清償，而該筆債務業經本院執行強制執行程序後
    核發債權憑證在案，及其於九十三年三月十二日十一時三十
    五分、三十六分有委託寶盛證券公司分別以現價出售其所有
    之倫飛公司股票二十張及聯華電子公司股票九張並均成交，
    出售股票所得均由其自行花用並未償還債務等情，惟矢口否
    認有何毀損債權之犯行。辯稱：其於九十三年三月十二日並
    未收到法院之執行命令，其不知送達回證上「甲○○」的印
    章是何人蓋的，其是接獲郵局通知有人要查封其帳戶的錢，
    所以才賣股票作生活費，在收到法院對其在證券公司之股票
    所發之執行命令以前，其就已經將賣股票所得款項提出云云
    。惟查：
  (一)前揭犯罪事實，業經告訴人乙○○於警詢、檢察官偵查中及
    本院審理時指訴綦詳，且有本院九十三年度執七字第五四七
    號債權憑證、九十三年二月二十五日中院松民執九十三年度
    執七字第六二五六號執行命令及送達證書、寶盛證券公司被
    告甲○○證券買賣帳戶開戶資料及有價證券買賣對帳單各一
    份、被告甲○○交易委託書二份及本院九十三年五月三日九
    十三年度執七字第六二五六號函一份附卷可稽。復經本院調
    閱本院九十三年度執字第六二五六號民事執行案卷查明屬實
    。
  (二)按刑法第三百五十六條所謂「將受強制執行之際」，係指債
    務人所負債務，經債權人取得強制執行名義後，強制執行程
    序尚未終結之期間而言（最高法院三十年六月十日刑庭庭長
    會議決議及五十三年度第五次民刑庭總會決議(四)參照），是
    如執行法院發給債權憑證交債權人收執後，債權人即重行取
    得強制執行法第四條第一項第六款之執行名義，債務人之財
    產仍處於隨時得受強制執行之狀態，自與刑法第三百五十六
    條所謂「債務人於將受強制執行之際」相當，如債務人具有
    損害債權人債權之意圖而處分其財產，且經合法告訴時，即
    應負損害債權罪責【七十五年十月十五日（七五）廳刑一字
    第八八五號函參照】。查本件告訴人乙○○及案外人楊泰坤
    、楊小玲、楊麗玉等人以八十三年度民執七字第五三二八號
    執行名義聲請之強制執行事件，經本院於九十三年一月六日
    ，以九十三年度執七字第五四七號執行被告財產無結果而核
    發債權憑證予告訴人乙○○及案外人楊泰坤、楊小玲、楊麗
    玉等人，嗣後告訴人乙○○及案外人楊泰坤、楊小玲、楊麗
    玉等人並於九十三年二月十一日以上開債權憑證聲請對被告
    甲○○之財產為強制執行，本院分別於九十三年二月二十五
    日及同年三月十二日核發執行命令，對於被告甲○○在民權
    路郵局）之存款及在寶盛證券公司之股票予以強制執行，其
    中本院強制執行被告甲○○在民權路郵局存款之執行命令已
    先於九十三年三月十二日十一時十三分許送達予甲○○收受
    ，此經本院調取本院九十三年度執字第六二五六號民事執行
    卷宗查明無誤，並有送達證書一份附於上開本院民事執行卷
    可稽；被告於檢察官偵查中即陳稱九十三年三月十二日十一
    時十三分送達本院執行命令之送達證書上「甲○○」印文為
    其所親自蓋上等語明確（見臺灣臺中地方法院檢察署九十三
    年度偵字第一八五四九號偵查卷第五二頁），於本院準備程
    序進行中亦自陳其有收受本院於九十三年二月二十五日所核
    發對其民權路郵局存款強制執行之執行命令（見本院卷第二
    二頁），足徵被告確有於九十三年三月十二日十一時十三分
    收受本院對其民權路郵局強制執行之執行命令無誤，其於本
    院審理時翻異前詞，辯稱不知為何人蓋用其印章，且未收受
    本院執行命令而不知遭強制執行等語，顯屬事後卸責之詞，
    並無足採。又被告既已於九十三年三月十二日十一時十三分
    許收受本院對其民權路郵局存款強制執行之執行命令，其至
    遲於九十三年三月十二日十一時三十分許接獲本院上開執行
    命令時，即已知悉告訴人乙○○及案外人楊泰坤、楊小玲、
    楊麗玉已依債權憑證對其強制執行甚明，且知悉其為執行債
    務人，而處於將受強制執行之際，是本院對於被告於寶盛證
    券公司開戶而買入之上開倫飛公司股票及聯華電子公司股票
    之執行命令雖尚未送達被告，然被告仍應已知悉其所有之倫
    飛公司及聯華電子公司之股票亦將遭本院強制執行，被告所
    辯不知本院將強制執行其財產等語，顯無足採。又本件被告
    分別於九十三年三月八日以每股八‧一五元買入倫飛公司股
    票二十張（共二萬股）、於九十三年三月十日以每股三三‧
    一元買入聯華電子公司股票九張（共九千股），然其於九十
    三年三月十二日十一時十三分許收受本院前開執行命令而知
    悉本件損害賠償債務經本院核發債權憑證並已准予對其財產
    為強制執行後，隨即於同日十一時三十五分、十一時三十六
    分許，將其所有之前開倫飛公司股票二十張及聯華電子公司
    股票九張分別以低於其先前買入之價格即倫飛公司每股七‧
    七元及聯華電子公司每股三十二元之價格出售予以處分，並
    將出售股票所得全部提領後供己花用殆盡，致本院強制執行
    程序因查無債務人財產而無效果，是被告如非為避免其上開
    股票遭強制執行，何須就幾天前所買入較高價格之股票，僅
    於接獲本院執行命令後，即急於以較買入價格為低之價格全
    部出售，並將出售所得立刻提領一空，益徵被告前開所為出
    售股票並提領花用所得款項之處分行為，有損害債權人乙○
    ○等人債權之意圖甚明。被告所辯，顯係畏罪卸責之詞，不
    足採信，事證明確，其犯行應堪認定。
二、核被告甲○○所為，係犯刑法第三百五十六條之毀損債權罪
    。被告利用不知情寶盛證券公司之營業人員，代為出售其所
    有之前開倫飛公司股票二十張及聯華電子公司股票九張，為
    間接正犯。被告先後二次出售股票之處分行為，係基於同一
    毀損債權之犯意下之接續行為，只論以一罪。爰審酌被告甲
    ○○本件犯罪手段尚屬平和，然其於七十七年間即已負有本
    件債務，惟均未予清償，且於知悉其所有之財產將被強制執
    行即為本件犯行，極盡其逃避債務之能事，至本院言詞辯論
    終結前仍未賠償告訴人乙○○而未和解，暨犯罪後仍否認犯
    行，態度不佳等一切情狀，量處如主文所示之刑，並諭知易
    科罰金之折算標準。另公訴人雖對被告具體求刑有期徒刑一
    年，經本院斟酌被告之前科資料，本案犯罪情節、態樣各節
    ，認被告經本件刑之宣告及執行，應足以矯其惡性，是就公
    訴人前開具體求刑，尚嫌過重，難予照准，附此敘明。
據上論斷，應依刑事訴訟法第二百九十九條第一項前段，刑法第
三百五十六條、第四十一條第一項前段，罰金罰鍰提高標準條例
第一條前段、第二條，判決如主文。
中　　華　　民　　國　　94　　年　　10　　月　　28　　日
                  刑事第六庭    審判長法  官  簡源希
                                      法  官  鄧敏雄
                                      法  官  戴博誠
上正本證明與原本無異。
如不服本判決，應於送達後十日內向本院提出上訴狀（須附繕本
），上訴於臺灣高等法院臺中分院。
                                      書記官  鄭淑英
中　　華　　民　　國　　94　　年　　10　　月　　28　　日
【附錄論罪科刑法條】
刑法第三百五十六條：
債務人於將受強制執行之際，意圖損害債權人之債權，而毀壞、
處分或隱匿其財產者，處二年以下有期徒刑、拘役或五百元以下
罰金。
